臺灣花蓮地方法院民事簡易判決  
110年度花原簡字第45號
原      告  甲○○
            乙○○
共同訴訟代理人  紀岳良律師(法扶律師)
被      告  林潔敏
上列當事人間請求侵權行為損害賠償事件，本院於民國111年3月
23日言詞辯論終結，判決如下：
    主  文
一、原告之訴駁回。
二、訴訟費用由被告負擔10分之3，餘由原告負擔。
    事 實 及 理 由
一、原告訴之聲明：被告應給付甲○○新臺幣(下同)1,817,868元
    、給付乙○○1,851,638元，及均自起訴狀繕本送達翌日起至
    清償日止，按年息百分之5計算之利息。主張：
(一)丙○○(108年7月8日生)為原告之婚生未成年子女，民國110年
    1月14日下午約15時許，被告駕駛車號000-0000號搭載原告
    甲○○與其親戚，將車停在原告住處即花蓮縣○○鄉○○村0鄰○○0
    0○0號房屋前，車停妥後原告下車，見女兒丙○○剛由祖母騎
    車載回家，就位在家中斜對面，原告搬東西下車前囑咐丙○○
    等一下，原告進家門不到10秒鐘，就聽到被告的親戚大叫，
    原告出門才知道女兒穿越寬度僅為2.1公尺和平路，欲繞過
    被告車輛前方回家，但被告行車前未確認周遭狀況，即莽撞
    行車，當場撞擊丙○○致死。事發地點為部落內寬僅2.1公尺
    之窄道，路旁並無人行道亦無劃設行人穿越道，並緊鄰住宅
    ，隨時有行人在路上行走，被告行車起步前應注意周遭環境
    ，確認安全無虞始可行車，被告開車率斷疏忽，違反道路交
    通安全規則第89條第1項第7款、第94條第3項規定，應負肇
    事全責。就刑事部分，因被告與甲○○為多年好友，原告不忍
    被告受刑罰，故曾向檢察官表明不追究被告刑事責任，檢察
    官建議走修復式司法。原告依民法第184條第1項前段、第19
    4條、第195條第1項第3款規定請求以下賠償。　　
(二)甲○○請求1,817,868元、乙○○請求1,851,638元：
  1.將來得受扶養之金額甲○○817,868元、乙○○601,638元：
    ①甲○○尚未滿65歲法定退休年齡，108年內政部統計國人女性
      平均餘命為84.2歲，以84歲計算，甲○○將來可得受扶養年
      數為19年。內政部統計108年花蓮縣縣民平均消費支出為2
      0,041元，另尚有3名子女分擔扶養費，故甲○○將來可期待
      由丙○○扶養之金額，依霍夫曼式計算法扣除中間利息(首
      期給付不扣除中間利息)核計為817,868元。
    ②乙○○尚未滿65歲法定退休年齡，108年內政部統計國人男性
      平均餘命為77.7歲，以77歲又8個月計算，乙○○將來可得
      受扶養年數為12年8個月。依前述計算方式，乙○○將來可
      期待由丙○○扶養之金額為601,638元。
  2.精神慰撫金甲○○200萬元、乙○○200萬元：每個孩子都是父母
    心頭一塊肉，失去孩子，形同自己生命的一部分死去，特別
    是孩子好好的在部落內生活，卻在日常安全活動的地方慘遭
    撞擊瞬間死亡，這種突如其來的噩耗，目睹孩子慘死的畫面
    ，讓原告痛澈心扉，至今無法走出傷痛。原告前已與被告在
    秀林鄉公所調解，被告僅委由任意險公司處理，該保險公司
    員工無視原告痛苦，不斷強調原告也應該負責任，強制險的
    保險金已經足夠理賠，將人命趁斤論兩，斤斤計較，毫無道
    歉賠償誠意，請求精神慰撫金各200萬元。甲○○為國中畢業
    高二休學，現在安心上工每月80小時，月收入約12,000元，
    待產中預產期為110年12月11日，生產後離職。乙○○為高職
    肄業，職業為大型機械保養維修工，月收入近3萬元。原告
    目前育有3名未成年子女(另有1名待產)，尚有1位直系血親
    尊親屬(甲○○婆婆)需奉養。
  3.乙○○請求喪葬費25萬元。
  4.以上合計甲○○2,817,868元，扣除已取得強制險保險金100萬
    元，請求1,817,868元。乙○○合計得請求2,851,638元，扣除
    已取得強制險保險金100萬元，請求1,851,638元。
(三)被告的車輛行車紀錄器確實有拍攝到車子起駛前，丙○○從車
    子右側準備進入車前的影像，而駕駛人在起駛前本有確認車
    子周遭狀況的義務，被告行車前必須察看車子周圍狀況，打
    方向燈確認無障礙物及人後才得起駛，被告違反車輛行駛前
    之注意義務及應行義務(未打方向燈)，與被告坐在駕駛座直
    視前方時可否注意到被害人無關。事發地點為部落內狹窄之
    巷道，四周都是住家，常有行人使用道路，也有許多孩童在
    家門前即路旁玩耍，可以期待任何駕駛人行經該路段都要特
    別小心，而非魯莽行駛，被告於情於理都應負全部過失責任
    。所謂疏縱未成年人進入車道，應指父母有重大過失或故意
    讓未成年人在車道做不適宜的活動，丙○○穿越事發現場之巷
    道並無違反交通規則，即無過失，不能說他突然離開當時照
    顧者(其祖母)，到僅隔兩、三公尺的家門前就是疏縱而有過
    失。
二、被告答辯聲明：原告之訴駁回；如受不利判決願供擔保請准
    宣告免為假執行。辯稱：
(一)被告將車輛停妥卸貨時，前方空曠並無他物，直至丙○○祖母
    騎車載丙○○回家時，將機車停放在家中斜對面，並進屋將丙○○留在室外，甲○○當時亦在場，丙○○明顯缺乏安全識別能力
    ，逕直跑向被告車輛前方，被告因礙於車內駕駛所能視高度
    受限，未能察覺低於車輛高度之幼童丙○○，被告過失責任刑
    事已然不起訴。依道路交通安全規則第139條，父母或監護
    人不得疏縱未滿14歲之人擅自穿越車道，或於交通頻繁之道
    路附近任意奔跑、追逐、嬉戲阻礙交通；兒童及少年福利權
    益保障法第51條亦規定，父母不得使6歲以下兒童由不適當
    之人代為照顧。原告應知悉其幼女丙○○僅一歲半，應需有專
    人之全心關注及照顧，竟將幼兒托付給祖母，甚至同意其共
    乘重型機車外出行動，顯並未考量幼兒之外出安全，且原告
    當時於現場已知悉丙○○返回，卻未隨行於身側，未將其置於
    若有危險可立即防護、提醒或制止之狀態，而任其於馬路上
    獨自穿行，致生悲劇，足見照護行為顯有重大疏失，難辭其
    咎，被告並無過失。依交通部公路總局臺北區監理所花東區
    車輛行車事故鑑定會(案號0000000)鑑定意見，行人丙○○(幼
    童)之父母或監護人疏縱其擅自穿越車道為肇事原因，被告
    駕駛自用小客車無肇事因素。原告就本案損害之發生與有過
    失，依民法第217條規定法院得減輕賠償金額或免除之。
(二)被告學歷為高中畢業，在台泥的下包做調度人員，每月收入
    約25,000元至3萬元。原告請求精神慰撫金每人各200萬元過
    高；喪葬費收據被告不爭執。原告期待將來所受扶養費金額
    ，應扣除原告共同扶養丙○○至20歲成年所需花費金額，原告
    有4名子女，計算得請求之扶養費甲○○應為326,468元，乙○○
    應為190,590元。原告已受領強制汽車責任保險死亡理賠共2
    00萬元(原告兩人均分)，依強制汽車責任保險法第32條規定
    ，被保險人受賠償請求時得扣除之。
三、本院之判斷：
(一)丙○○(108年7月8日生)為原告之婚生未成年子女，110年1月1
    4日下午15時許，被告駕駛車號000-0000號搭載甲○○與被告
    親戚(江筱芸等人)，將車停在原告住處花蓮縣○○鄉○○村○○00
    ○0號房屋前，車停妥後甲○○下車，見丙○○剛由祖母郭金花騎
    機車載回家，甲○○下車把車上物品搬到家裡，車上其他乘客
    亦下車後，被告欲將車駛離該處，剛起步沿道路由南往北方
    向直行，不慎撞擊在車前方之丙○○，致丙○○頭部鈍創、顏面
    多處擦傷，於110年1月14日下午16時33分在花蓮慈濟醫院急
    診室死亡等情，有原告提出道路交通事故當事人登記聯單、
    現場圖、照片等為憑(卷19至25頁)，並有花蓮縣警察局新城
    分局函及所附調查筆錄、道路交通事故初步分析研判表、現
    場圖、道路交通事故調查報告表、相驗屍體證明書、死亡通
    知書、診斷證明書、急診病歷摘要、110報案紀錄單、兒童
    少年保護通報表、戶籍資料等可參(卷39至153頁)，並經調
    閱臺灣花蓮地方檢察署(下稱花檢署)110年度偵字第2175號
    偵查卷(該偵查案件尚未偵結)所附110年度相字第17號相驗
    卷足佐，是上開事實堪信為真實。
(二)本件車禍事故，應由被告負百分之30、原告負百分之70之過
    失責任：
  1.被告顯有過失：
    ①按行車前應注意之事項，依下列規定：七、起駛前應顯示
      方向燈，注意前後左右有無障礙或車輛行人，並應讓行進
      中之車輛行人優先通行。汽車行駛時，駕駛人應注意車前
      狀況，並隨時採取必要之安全措施。道路交通安全規則第
      89條第1項第7款、第94條第3項有明定。
    ②本件車禍事故之發生，是因為被告行車起駛前疏未注意車
      前方之行人丙○○，未注意車前狀況，且依當時情形天候晴
      、日間自然光線、該處為村里道路、柏油路面、路面乾燥
      、無缺陷、無障礙物、視距良好(卷71頁道路交通事故調
      查報告表(一)參照)，應無不能注意之情事。
    ③依證人江筱芸警詢筆錄稱：「一開始我、甲○○及駕駛人丙○○大約110年1月14日下午15時從花蓮回來停在花蓮縣○○鄉○○村○○00○0號，我跟甲○○下車把從花蓮買回來的物品放在
      家裡面之後，駕駛人丙○○駕車準備回家，我剛好從家裡門
      口出來，我目擊到丙○○走到汽車前面，因當時丙○○太小，
      駕駛人看不到，所以駕駛人沒注意到以為前面沒人就慢慢
      往前開，汽車左前輪就壓在丙○○身上過去，我就叫駕駛人
      丙○○停車，丙○○卡在左前輪跟左後輪中間。」(卷63頁)。
    ④丙○○之身高為78公分，被告在車內駕駛座是否能看見前方7
      8公分高之幼童，檢察官於110年4月1日在花檢署門口停車
      場勘驗，情形如下：以長78公分之雨傘放在肇事車輛左前
      方，被告稱其身高160公分坐在車內往車外看，無法看到7
      8公分高度之雨傘。將手機放在高於被告頭頂位置往外拍
      照才有可能看到雨傘頂端。檢察官並拍被告坐在車內往外
      、往內視野的照片存參。有相驗報告書、花檢署勘驗筆錄
      可參(置於證件袋內，已經提示予兩造表示意見；卷226、
      272頁)。
    ⑤基上事證，被告駕車搭載甲○○、江筱芸等人至事發地點，
      同時丙○○亦由祖母以機車載回該處，丙○○為108年7月8日
      生，事發時為年僅1歲6個月之幼童，身高僅有78公分，丙○○走到被告所駕車輛前方，以其身高78公分之高度，被告
      在車內駕駛座雖無法發現；然被告為甲○○之親戚、好友(
      被告稱：甲○○是我先生江翰霖的表阿姨；原告稱兩造為多
      年好友。卷45、217頁)，被告知悉丙○○已由其祖母載回在
      該處，其駕車起駛前即應注意幼童丙○○所在位置是否安全
      、是否已受人妥善照顧遠離車輛，即應依前開規定在起駛
      前注意前後左右有無行人、幼童，且依當時情形並無不能
      注意之情事，竟疏未注意貿然起駛，致撞擊走到車輛前方
      之丙○○致死，被告顯有過失，應堪認定。
  2.原告與有過失：按父母或監護人不得疏縱未滿十四歲之人，
    擅自穿越車道，或於交通頻繁之道路或鐵路平交道附近任意
    奔跑、追逐、嬉戲或坐、臥、蹲、立，阻礙交通。道路交通
    安全規則第139條規定甚明。原告為丙○○之父母，對丙○○有
    保護之義務，卻疏未注意致丙○○步入車道與被告碰撞，原告
    顯然與有過失，且應負主要過失責任。(交通部公路總局臺
    北區監理所花東區車輛行車事故鑑定會110年第8次鑑定會決
    議亦認定丙○○之父母或監護人確有疏失；附於證物袋內)。
    原告否認有道路交通安全規則第139條規定之適用，難認有
    理。
  3.經本院斟酌上開情形、雙方過失情節綜合所有證據，認被告
    、原告對本件車禍之發生應各負百分之30、百分之70之過失
    責任。
(三)按因故意或過失，不法侵害他人之權利者，負損害賠償責任
    ；汽車、機車或其他非依軌道行駛之動力車輛，在使用中加
    損害於他人者，駕駛人應賠償因此所生之損害。不法侵害他
    人致死者，對於支出醫療及增加生活上需要之費用或殯葬費
    之人，亦應負損害賠償責任；被害人對於第三人負有法定扶
    養義務者，加害人對於該第三人亦應負損害賠償責任。不法
    侵害他人致死者，被害人之父、母、子、女及配偶，雖非財
    產上之損害，亦得請求賠償相當之金額。民法第184條第1項
    前段、第191條之2前段、第192條第1、2項、第194條分別定
    有明文。茲就原告得請求被告賠償之金額，審酌如下：
  1.甲○○、乙○○得請求扶養費654,294元、481,310元：
    ①原告為丙○○之父母，甲○○為81年9月9日生(卷105頁)、乙○○
      為78年8月5日生(卷173頁)，至甲○○、乙○○65歲法定退休
      年齡，依108年內政部統計國人女性、男性平均餘命84歲
      、77歲又8個月，尚有餘命19年、12年8個月；丙○○如尚生
      存，於成年後應有相當之工作能力得獲取收入扶養雙親，
      及依原告所需之生活費、醫療照顧等所需，認原告依內政
      部統計108年花蓮縣縣民平均消費支出20,041元(每年240,
      492元)計扶養費尚屬適當。
    ②原告除丙○○外，尚有4名子女，且原告為夫妻，應互負扶養
      義務(民法第1116條之1規定參照)，依霍夫曼計算式採第
      一年不扣除中間利息之方式計算，甲○○得請求扶養費654,
      294元〈(240492×13.00000000)÷5=654294.42〉，乙○○得請
      求扶養費481,310元〈(240492×9.00000000+(240492×0.000
      00000)×(10.00000000-0.00000000))÷5=
      481309.98。元以下均四捨五入〉。
  2.原告得請求精神慰撫金每人各120萬元：按慰藉金之多寡，
    應斟酌雙方之身分、地位、資力與加害之程度及其他各種情
    形核定相當之數額。其金額是否相當，自應依實際加害情形
    與被害人所受之痛苦及雙方之身分、地位、經濟狀況等關係
    決定之(最高法院85年度台上字第460號判決意旨可資參考)
    。被告因過失致丙○○死亡，使原告驟失愛女，白髮人送黑髮
    人，精神上應受有相當大之痛苦。本院審酌甲○○為高中休學
    之學歷，目前在家帶小孩；乙○○為高職肄業，擔任大型機械
    保養維修工，每月收入近3萬元(卷217頁)；被告為高中畢業
    ，擔任台泥下包調度人員，每月收入約25,000元至3萬元(卷
    221頁)等兩造之身分、地位、經濟狀況、被告過失程度及原
    告所受痛苦程度等，認原告各請求精神慰撫金於120萬元之
    範圍內為適當。
  3.綜上加計乙○○請求、被告不爭執之喪葬費25萬元(卷209、18
    9頁)後，則原告所受損害各為甲○○1,854,294元(654294元＋1
    20萬元＝0000000元)、乙○○1,931,310元（25萬元＋481310元＋
    120萬元＝0000000元）。
(四)按損害之發生或擴大，被害人與有過失者，法院得減輕賠償
    金額，或免除之，民法第217條第1項定有明文。原告就車禍
    之發生與有過失，應負擔百分之70之過失責任，已如前述，
    本院依上開過失比例，減輕被告之賠償金額後，甲○○、乙○○
    各得請求556,288元、579,393元（0000000×30%＝556288，00
    00000×30%＝579393）。再按保險人依本法規定所為之保險給
    付，視為被保險人損害賠償金額之一部分；被保險人受賠償
    請求時，得扣除之，強制汽車責任保險法第32條定有明文。
    經扣除原告已領取之強制汽車責任險理賠金各100萬元後，
    原告已不得向被告為請求。
四、從而，原告依侵權行為之法律關係請求如其訴之聲明所示，
    為無理由，應予駁回。
中　　華　　民　　國　　111 　年　　4 　　月　　15　　日
                        臺灣花蓮地方法院花蓮簡易庭
                                法  官  楊碧惠
以上正本係照原本作成。
如不服本判決，應於送達後20日內，向本院提出上訴狀並表明上
訴理由(均須按他造當事人之人數附繕本並繳納上訴裁判費)。
如委任律師提起上訴者，亦應一併繳納上訴審裁判費。
中　　華　　民　　國　　111 　年　　4 　　月　　15　　日
                                 書記官 吳琬婷